臺灣臺北地方法院民事判決
109年度訴字第4513號
原      告  林楓諭  

訴訟代理人  陳又新律師
複代理人    宋建誼律師
被      告  王春美  
訴訟代理人  連世昌律師
被      告  張峻榮  


訴訟代理人  吳發隆律師

上列當事人間請求返還買賣價金等事件，本院於民國111年5月20
日言詞辯論終結，判決如下：
    主  文
被告張峻榮應給付原告新臺幣8萬1,990元，及自民國109年7月5
日起至清償日止，按年息百分之5計算之利息。
原告其餘之訴駁回。
訴訟費用由被告張峻榮負擔百分之五，餘由原告負擔。
本判決原告勝訴部分得假執行，惟被告張峻榮如以新臺幣8萬1,9
90元為原告供擔保，得免為假執行。
原告其餘假執行之聲請駁回。
    事實及理由
甲、程序方面:
    按訴狀送達後，原告不得將原訴變更或追加他訴。但請求之
    基礎事實同一者、擴張或減縮應受判決事項之聲明者，不在
    此限。民事訴訟法第255條第1項第2、3款定有明文。查原告
    起訴時訴之聲明原為如附件編號1所示，其後於本件訴訟程
    序進行中將原備位聲明主張被告依民法第185條規定負連帶
    責任，變更為如附件編號2所示:被告應各給付原告50萬元，
    核其變更部分，其請求之基礎事實均屬同一，與原訴間具有
    共同性，且就原請求之訴訟及證據資料，於審理繼續進行在
    相當程度範圍內具有一體性，揆諸前開規定，並無不合，應
    予准許。
乙、實體方面：
壹、原告主張略以：
一、被告王春美部分:
    本件原告與被告王春美於民國108年7月27日就被告王春美所
    有座落臺北市○○區○○段○○段000地號及臺北市○○區○○段○○段0
    00○號，門牌號碼為臺北市○○區○○路0段000巷00號2樓之建物
    及其基地（以下合稱系爭二樓房屋）簽訂買賣契約(下稱系
    爭契約)，雙方約定買賣價金為新臺幣(下同)1,080萬元;依
    系爭契約書第九條擔保責任規定:乙方（即被告王春美）擔
    保系爭二樓房屋並無滲漏水之情事、本約標的物交付甲方（
    即原告）時，無滅失或減少其價值之瑕疵，亦無滅失或減少
    其通常效用或契約預定效用之瑕疵，雙方並約定於108年9月
    20日交屋;原告於108年10月底入住系爭二樓房屋，於同年12
    月底時，始發現系爭二樓房屋緊鄰浴室旁之臥室天花板及牆
    壁有滲漏水情事(下稱系爭滲漏水)，遂將前開情事告知中信
    房屋仲介公司(下稱中信房仲)，欲委請該房仲轉告被告王春
    美此等情事，並欲與被告王春美協商系爭二樓房屋漏水如何
    修繕;被告王春美及中信房仲員工遲至109年3月始與原告洽
    談系爭滲漏水，此後原告仍未獲任何被告王春美回覆。原告
    委請陳又新律師於109年5月14日與被告王春美協商，原告依
    民法第354條及第359條物之瑕疵擔保之規定，主張就系爭契
    約請求減少價金。然被告王春美表示拒不同意。為此，原告
    既已依民法第359條之規定向被告王春美請求減少買賣價金
    ，被告王春美於其減少之範圍内受領原告前已支付系爭契約
    之買賣價金108萬元部分係無法律上原因，原告依民法第179
    條規定請求被告被告王春美返還108萬元;並以被告王春美隱
    瞞系爭二樓房屋滲漏水，故意詐欺原告，侵害原告表意自由
    權，具可歸責事由，且依社會生活累積的經驗可知，房屋漏
    水非不能修補，而先位主張依民法227條第1項準用第231條
    規定，備位主張依民法第184條前段規定，請求被告王春美
    賠償原告因系爭二樓房屋漏水而生之修繕費用50萬元等語。
二、被告張峻榮部分:
    原告於108年12月底告知中信房仲系爭二樓房屋有漏水情事
    後，中信房仲曾委請一名水電師傅至系爭二樓房屋確認，經
    師傅檢視認定(原證4)該漏水狀況係自系爭二樓房屋建物中
    之上層樓層（門牌號碼:臺北市○○區○○路0段000巷00號3樓，
    下稱系爭三樓房屋，屋主:被告張峻榮）有滲漏水往下延伸
    至下樓層延伸所導致;系爭三樓房屋有滲漏水，導致原告所
    有之系爭二樓房屋亦受有系爭滲漏水之損害，被告張峻榮之
    行為侵害原告之財產權，被告張峻榮應賠償原告修繕費用50
    萬元。為此，依民法第184條第1項前段規定，請求被告張峻
    榮給付原告系爭二樓房屋之修繕費用50萬元，並先位主張被
    告王春美債務不履行損害賠償責任與被告張峻榮之侵權行為
    責任，就修繕費用50萬元部分係屬不真正連帶債務之關係，
    備位主張被告王春美與被告張峻榮應就其故意詐欺侵權行為
    、侵權行為各給付原告50萬元等語。基上並聲明如附件編號
    2所示。
貳、被告王春美辯解略以：
    本件原告主張物之瑕疵或損害，與被告行為無相當因果關係
    :依據台北市建築師公會鑑定報告書鑑定結果載明:「臥室天
    花板及平頂之水漬，應該與被告張峻榮所有建物(同址3樓)
    有關，經研判，應該是3樓原使用戶套房隔間及浴室管線使
    用多年或施工瑕疵造成…」等語，且3樓曾於109年4月23日將
    原有套房拆除，變更室内隔間、重新設置管線。顯見，與王
    春美早於108年7月27日出售系爭二樓房屋、並早於同年9月1
    6日即已點交原告無誤，故不符合民法第354、359條瑕疵擔
    保要件;系爭二樓房屋無滲漏水，被告亦無原告指訴刻意隱
    瞞房屋漏水、或應於危險移轉時所負之瑕疵擔保，不符民法
    第356條第1項等瑕疵擔保要件：所稱之水漬，尚有別於本件
    原告主張之系爭二樓房屋屋内主臥室(天花板)滲漏水，且水
    電師傅檢視及勘驗時，均沒有所稱之滲漏水現象。天花板縱
    有水泥漆剝落，可能有潮濕氣候、牆壁發霉等原因;況兩造
    於108年9月16日約定交屋時。當天，原告於等待交屋期間，
    與仲介至系爭二樓房屋内，請被告有些物品可以留下，雙方
    確認無誤，於中信房屋辦理交屋手續。由當時中信房仲人員
    所拍攝之照片（被証2)所示，系爭二樓房屋内天花板根本沒
    有所指之水漬甚明;中信房仲人員多次帶原告親看屋況，可
    知買方看屋、交屋時，房屋屋況確未有漏水過，也沒有修繕
    漏水記錄。因此，系爭買賣契約其中關於標的物有無滲漏水
    之選項勾選為「無」滲漏水，並無隱瞞情形;買受人應按物
    之性質，依通常程序從速檢查其所受領之物。如發見有應由
    出賣人負擔保責任之瑕疵時，應即通知出賣人;又買賣標的
    物之利益及危險，自交付時起，均由買受人承受負擔，兩造
    於108年9月16日交屋無誤後，歷時3個月餘，原告方於108年
    12月30日裝潢期間，於房屋主臥房内天花板施工拆除壁紙與
    刷油漆工程，發現天花板一處有「污漬」，原告認為疑似3
    樓漏水造成，故請仲介聯絡賣方處理。但是，協調過程及事
    實資料顯示，中信房仲人員詹宗玄證稱確實曾說過沒有看到
    滲漏水;系爭二樓房屋並無瑕疵，縱如有上述之鑑定報告書
    所載被告張峻榮因其3樓房屋施工瑕疵並形成之水漬，與被
    告王春美出售房地行為無涉，欠缺相當因果關係以及可歸責
    於被告王春美之事由，遑論被告王春美有故意或過失之舉，
    自無責令被告王春美同負共同侵權連帶賠償50萬元之責等語
    。並聲明：原告之訴駁回；如受不利判決，願供擔保請准予
    宣告免為假執行。
參、被告張峻榮辯解略以：
    本件依鑑定人臺北市建築師公會鑑定報告鑑定結果:「……本
    次會勘當日，至3樓實施放水及排水測試，並以水分計量測
    結果，經檢視標的物2樓房屋緊鄰浴室臥房之天花板及平頂
    現場已無滲漏水現象」，足證原告所指所謂「有滲漏水往下
    延伸至下樓層」云云乙節，顯與事實不符;關於侵權行為損
    害賠償規定，係以「回復原狀」為原則，本件系爭標的物既
    已無滲漏水現象，確已達於前揭法律明文所稱之「回復原狀
    」狀態。至被告張峻榮所有之3樓標的物前所有權人之套房
    隔間及浴廁管線是否有使用多年或當時施工瑕疵情事，現已
    無從查知；況退萬步言，按當時2樓及3樓之所有權人名義與
    現在之現實狀況均已迥異，且當時之2樓及3樓之所有權人均
    相處融洽，亦未曾發生過任何之爭議，是依當時情形是否具
    備有「侵權行為損害賠償請求權」之存在?已非無疑？依事
    發迄今已經歷二年之時效期間，難謂尚有何請求權利之存在
    ;關於鑑定報告内容所稱所謂「矽酸鈣天花板（按原為木板
    夾板）」、牆面之處理、新燈具及更換新線路等等均非屬當
    時之實際狀況，實已屬於建物之「室内裝修部分」，本應由
    現所有權人負擔其所需費用等語。並聲明：原告之訴駁回；
    如受不利判決，願供擔保請准予宣告免為假執行。
肆、得心證之理由:
一、原告主張依物之瑕疵擔保責任規定請求減少價金，並依不當
    得利法律關係請求被告王春美返還已給付之價金108萬元，
    為無理由:
 1、按當事人主張有利於己之事實者，就其事實有舉證之責。但
    法律別有規定，或依其情形顯失公平者，不在此限，民事訴
    訟法第277條定有明文。民事訴訟如係由原告主張權利者，
    應先由原告負舉證之責，若原告先不能舉證，以證實自己主
    張之事實為真實，則被告就其抗辯事實即令不能舉證，或其
    所舉證據尚有疵累，亦應駁回原告之請求。次按買賣標的物
    之利益及危險，自交付時起，均由買受人承受負擔，但契約
    另有訂定者，不在此限；物之出賣人對於買受人，應擔保其
    物依第373條之規定危險移轉於買受人時無滅失或減少其價
    值之瑕疵，亦無滅失或減少其通常效用或契約預定效用之瑕
    疵；但減少之程度，無關重要者，不得視為瑕疵，民法第37
    3條、第354條第1項分別定有明文。再按物之出賣人就出賣
    標的物所負物之瑕疵擔保責任，以該瑕疵於危險移轉時存在
    者為限，此觀民法第357條規定自明。倘瑕疵係於危險移轉
    後，始行發生，即非出賣人應負物之瑕疵擔保責任範疇（最
    高法院95年台上字第951號判決意旨參照）。再按，鑑定為
    調查證據方法之一種，當事人因裁判上確定事實所需之證據
    資料而行鑑定時，參照民事訴訟法第376條之1第1項、第326
    條第2項前段、第270條之1第1項第3款、第3項規定，得於起
    訴前或訴訟進行中，就鑑定人、鑑定範圍、鑑定方法等事項
    加以合意；此種調查證據方法所定之證據契約，兼有程序法
    與實體法之雙重效力，具紛爭自主解決之特性及簡化紛爭處
    理程序之功能。倘其內容無礙於公益，且非屬法院依職權應
    調查之事項，及不侵害法官對證據評價之自由心證下，並在
    當事人原有自由處分之權限內，基於私法上契約自由及訴訟
    法上辯論主義與處分權主義之原則，自應承認其效力，以尊
    重當事人本於權利主體與程序主體地位合意選擇追求訴訟經
    濟之程序利益（最高法院102年度台上字第246號判決意旨參
    照）。又滲漏為建築物之屋面、地面、牆面及管線外表面，
    在水壓作用下若出現水滴或水流稱為漏水，若只是出現潤濕
    現象稱為滲水，漏水和滲水現象總稱為滲漏。滲漏現象起因
    為建築材料質地疏鬆和存在肉眼看不見之縫隙，造成液體在
    壓力作用下向外流動之現象。建築物之滲漏成因分成兩部分
    ，一為固定設備所造成經常性的滲漏現象，包括水箱、水塔
    與冷熱水管路所造成之滲漏現象，一般常稱為漏水。另一為
    其他因素造成短暫性的滲漏現象，包括排水、降雨、積水、
    建築構造或其他可能因素，一般稱為滲水或滲漏。前述兩種
    滲漏現象，可以經由檢視發生原因而加以修繕回復。至於環
    境濕度或是環境濕氣未能有效通風降低因素，造成建築物室
    內裝修素材剝離、剝落之外觀部分，則與滲漏現象不同，合
    先敘明。查原告主張系爭二樓房屋於交屋時已存在系爭滲漏
    水情形，並提出系爭二樓房屋之滲漏水漬照片、與水電師傅
    對話錄影光碟及譯文等（見本院卷第71至83頁）為憑，為被
    告所否認，並以前詞置辯，是應由原告就其主張先負舉證之
    責。
 2、經查，本件兩造就系爭二樓房屋是否有系爭滲漏水情形存在
    及其發生原因?是否與被告張俊榮所有系爭三樓房屋有關等
    事項，合意由臺北市建築師公會為鑑定（本院卷第197頁）
    ，依上說明，此項合意即為調查證據之證據契約，兩造應受
    其拘束，並承認該公會因此所為鑑定報告之效力，不得任意
    翻異。況且臺北市建築師公會為鑑定建築工程之專業機構，
    應有相當之公信力，所為鑑定結果，自堪憑採。是依照臺北
    市建築師公會110年12月27日鑑字第2986號鑑定報告書（下
    稱系爭鑑定報告）鑑定結果略以：「一、會勘當日，檢視標
    的物2樓房屋緊鄰浴室之臥房天花板、平頂有水漬及PVC漆脫
    落，並於當日至3樓二間浴廁及一處流理台等放水，測試洗
    臉盆、淋浴間地板排水、馬桶、地板排水、流理台水槽等排
    水，依據水分測量值之前後對照記錄表，『現場無滲漏水現
    象』。二、依據被告3樓現住戶之代表王菁雲室內設計師所提
    供報告書之3樓變更室內隔間及管線平面圖及施工照片說明
    ，當初被告張峻榮所有建物(同址3樓房屋)購置時，室內原
    為套房格局，經原告標的物2樓住戶反映其緊鄰浴室旁臥室
    之天花板及平頂有滲漏水現象，因此被告3樓住戶委託王菁
    雲室內設計師辦理室內隔間設計，於109年4月23日將原有套
    房拆除，依據王菁雲設計師說明，其變更室內隔間及重新設
    置管線平面圖，均有做防水處理及防漏測試施工照片。『目
    前所看到臥室天花板及平頂有滲漏水之【水漬】，應該與被
    告張峻榮所有建物(同址3樓房屋)相關，經研判應該是3樓原
    使用戶之套房隔間及浴廁管線使用多年或施工瑕疵，造成標
    的物2樓臥室之平頂及天花板有滲漏水並形成之水漬』。3樓
    己拆除原有浴廁管線，重新隔間及設置新管線。本次會勘當
    日，至3樓實施放水及排水測試，並以水分計量測結果，『經
    檢視標的物2樓房屋緊鄰浴室臥房之天花板及平頂已無滲漏
    水』。」，此有系爭鑑定報告1份在卷可憑，本院參諸系爭鑑
    定報告係經鑑定人即建築師實地勘查及檢測，本諸其專業知
    識而作成，認前開鑑定結果應屬可採。據上，堪認系爭二樓
    房屋緊鄰浴室旁之臥室天花板及牆壁目前已無滲漏水，僅得
    見曾經滲漏水形成之『水漬』，且該曾經之滲漏水經研判與被
    告張峻榮所有系爭三樓房屋之原使用戶之套房隔間及浴廁管
    線使用多年或施工瑕疵相關等情。而在109年4月23日系爭三
    樓房屋經被告張峻榮重新裝修後，系爭二樓房屋至110年10
    月18日會勘當日已未見滲漏水，僅得見上開『水漬』，已如下
    述，是以，系爭鑑定報告固稱:「應該是3樓原使用戶之套房
    隔間及浴廁管線使用多年或施工瑕疵，造成標的物2樓臥室
    之平頂及天花板有滲漏水並形成之水漬」等語，然其所表示
    者既為系爭滲漏水水漬造成原因為系爭三樓原使用戶之套房
    隔間及浴廁管線使用多年或施工瑕疵所致，就本件水漬之形
    成時間點則未予判定，而系爭二樓房屋業因三樓重新裝修已
    無滲漏水，該三樓房屋係於109年4月23日重新裝修，而原告
    亦自承於108年12月底發見系爭滲漏水等情觀之，則系爭二
    樓房屋滲漏水究形成於系爭契約(108年7月27日)成立前?或
    系爭二樓房屋交付(原告主張為108年9月20日)前?抑或交付
    後始形成系爭滲漏水?自屬有疑，衡以滲漏現象乃起因為建
    築材料質地疏鬆和存在肉眼看不見之縫隙，造成液體在壓力
    作用下向外流動之現象，則上系爭二樓建物究於何時因上開
    肇因而發生滲漏現象形成水漬，系爭鑑定報告既未能斷定，
    即屬有疑。基此，原告所稱依上開鑑定報告所述，足堪認定
    系爭二樓建物於被告王春美移轉予原告時已存在滲漏水云云
    ，即非有據。
 3、至原告雖提出前開照片、與水電師傅對話錄影光碟及譯文為
    證，但對話錄影光碟及譯文之形式上真正，業為被告王春美
    所否認，況徵諸前開照片除無拍攝之時間外，亦無從據以判
    斷該等照片所示水漬形成時點；而觀諸中信房仲員工與水電
    師傅間對話譯文:「水電:上面那些都是滲水、上面那個水的
    痕跡。中信房仲員工:這要看樓上三樓啦」等語，除水電師
    傅並未說明滲水、水漬之形成原因，而是由房仲員工稱要看
    三樓，且自其等上開對話亦無從判斷滲水痕跡之形成時間點
    ，況該等對話錄影之形式上真正已為被告王春美所否認，是
    自無從依上開照片、錄影、譯文逕為有利於原告之認定。
　　準此，原告主張就系爭二樓房屋於被告依系爭契約交付時已
    有上開滲漏水情事云云，然其既未舉證以實其說，依上說明
    ，自難認本件原告主張依物之瑕疵擔保規定請求減少價金，
    並進而依不當得利法律關係請求被告王春美返還已給付之價
    金108萬元為有理由。　
二、原告先位主張依民法227條第1項準用第231條規定，請求被
    告王春美賠償原告因系爭房屋漏水而生之修繕費用50萬元損
    害，為無理由:
    按因可歸責於債務人之事由，致為不完全給付者，債權人得
    依關於給付遲延或給付不能之規定行使其權利，民法第226
    條第1項、第227條第1項亦分別著有明文。再按損害賠償之
    債，以有損害之發生及有責任原因之事實，並二者之間，有
    相當因果關係為成立要件，如不合於此項成立要件者，即難
    謂有損害賠償請求權存在。查本件原告固以被告王春美交付
    有滲漏水之系爭房屋予原告，而與債之本旨不符，應構成不
    完全給付云云，然原告就兩造於108年7月27日簽訂系爭不動
    產買賣契約書時、或於同年9月20日交屋時，系爭二樓房屋
    即已存有上開滲漏水之瑕疵舉證以實其說，已如上述。復未
    證明兩造於簽約時被告有何隱瞞或提供不實訊息之情事，蓋
    若系爭二樓房屋之滲漏水瑕疵於兩造點交系爭二樓房屋後始
    發生者，則被告王春美自無從告知，且依上開鑑定報告鑑定
    結果亦與被告王春美之行為無關，是原告主張被告王春美未
    依債之本旨為給付且具有可歸責性云云，尚非有據，原告上
    開所指，核與民法第227條之要件不符，其依民法第227條第
    2項規定請求被告王春美負損害賠償責任，應自無理由。
三、原告備位主張依民法第184條前段規定，請求被告王春美賠
    償原告因系爭房屋漏水而生之修繕費用50萬元損害，為無理
    由:
　　按民法第184條第1項前段規定侵權行為以故意或過失不法侵
    害他人之權利為成立要件，故主張對造應負侵權行為責任者
    ，應就對造之有故意或過失負舉證責任（最高法院58年台上
    字第1421號判例意旨參照）。原告固主張被告王春美於系爭
    契約第9條擔保系爭二樓房屋無滲漏水情事，致原告陷於錯
    誤而與對簽訂契約，被告王春美以故意詐欺行為，侵害原告
    表意由權、財產權云云，查原告就兩造於108年7月27日簽訂
    系爭不動產買賣契約書時、或於同年9月20日交屋時，系爭
    二樓房屋即已存有上開滲漏水之瑕疵舉證以實其說，已如上
    述。又被告王春美未有何債務不履行之情事，亦如上述。準
    此，系爭二樓房屋之滲漏水是否於兩造交付系爭二樓房屋時
    已存在?抑或交付後始發生者，既有可疑，自無從定認定被
    告王春美兩造於簽約時有何隱瞞或提供不實訊息之情事，而
    應依侵權行為法負責之情，原告未就被告王春美於簽訂系爭
    契約時究有何不法詐欺行為而使其財產權、表意自由權受有
    損害等情舉證以實其說，依上開規定，原告請求被告王春美
    賠償其修繕費用50萬元云云，殊難採認。　
四、原告主張依侵權行為法律關係，請求被告張峻榮賠償原告因
    系爭房屋漏水而生之修繕費用50萬元，其中逾8萬1,990元部
    分為無理由:
 1、原告主張系爭滲漏水因被告張峻榮所有之系爭三樓房屋有滲
    漏水往下延伸至其系爭二樓房屋所致，固為系爭鑑定報告所
    是認，已如上述。惟原告是否即得逕依侵權行為法律關係請
    求被告張峻榮賠償修繕費用50萬元損害，端視原告對被告張
    峻榮是否有侵權行為損害賠償請求權，然既為被告張峻榮所
    否認，依上開說明，原告自應對其主張侵權行為成立要件事
    實，負舉證之責。查系爭鑑定報告所稱:「應該是3樓原使用
    戶之套房隔間及浴廁管線使用多年或施工瑕疵，造成標的物
    2樓臥室之平頂及天花板有滲漏水並形成之水漬」等語，而
    表示者系爭滲漏水水漬造成原因為系爭三樓原使用戶之套房
    隔間及浴廁管線使用多年或施工瑕疵所致。次查，被告張峻
    榮固主張系爭三樓房屋其購入時已是套房格局，然依被告張
    峻榮委請重行裝修之設計師王菁雲所提供之報告書，該處套
    房迄109年3月31日前尚有一位房客承租後陽台一間之事實，
    有該報告書在卷可證(系爭鑑定報告第16頁)，被告張峻榮即
    出租該套房予房客使用，則原告主張鑑定報告所指套房隔間
    、浴廁管線使用多年為系爭滲漏水之肇因，致其受有修繕費
    損害乙節，即非無據。
 2、原告雖主張因被告張峻榮所有系爭三樓房屋套房隔間、浴廁
    管線使用致其受有財產上損害，請求被告賠償50萬元云云，
    查本件原告所受損害依系爭鑑定報告所載:「目前標的物2樓
    緊鄰浴室旁臥室之天花板及平頂已無滲漏水，但當初所造成
    之水漬及PVC漆脫落，應將天花板拆除重做，平頂水漬及PVC
    漆脫落處，應刮除及施作防水批土，該臥室之平頂及牆面應
    全部重新刷PVC漆，所需修繕費用為新台幣捌萬壹仟玖佰玖
    拾元整」，原告復未提出證據證明其因上開滲漏水尚有何具
    體損害，是以原告請求被告張峻榮給付修繕費用新臺幣8萬1
    ,990元即屬有據，應予准許，逾此請求，即無理由。
 3、被告張峻榮固主張原告之侵權行為損害賠償請求權已罹於消
    滅時效云云，惟按因侵權行為所生之損害賠償請求權，自請
    求權人知有損害及賠償義務人時起，2年間不行使而消滅，
    民法第197條第1項定有明文。所謂知有損害及賠償義務人之
    「知」，係指明知，即該請求權之消滅時效，應以請求權人
    實際知悉損害及賠償義務人時起算。如當事人間就知之時間
    有所爭執，應由賠償義務人就請求權人知悉在前之事實，負
    舉證責任（最高法院109年度台上字第417號判決意旨可參）
    。查本件原告主張係於108年12月底始發見系爭滲漏水，而
    原告既於109年6月10日提起本件訴訟，此有起訴狀乙份在卷
    可參(本院卷第9頁)，是原告之侵權行為損害賠償請求權未
    罹於消滅時效，被告張峻榮復舉證證明原告別有實際知悉損
    害及賠償義務人之時點，則其上開所辯，洵無足採。
五、末按「給付無確定期限者，債務人於債權人得請求給付時，
    經其催告而未為給付，自受催告時起，負遲延責任。其經債
    權人起訴而送達訴狀，或依督促程序送達支付命令，或為其
    他相類之行為者，與催告有同一之效力。」「遲延之債務，
    以支付金錢為標的者，債權人得請求依法定利率計算之遲延
    利息。」民法第229條第2項及第233條第1項前段亦有明文。
    原告請求被告自起訴狀繕本送達之翌日即109年7月5日（見
    本院卷第99頁送達證書）起，至清償日止，按年息5%計算之
    法定遲延利息，為有理由，應予准許。
伍、綜上所述，原告依據侵權行為之法律關係，請求被告張峻榮
    給付原告新臺幣8萬1,990元，及自民國109年7月5日起至清
    償日止，按年息百分之5計算之利息，為有理由，應予准許
    。逾此範圍之請求，為無理由，應予駁回。本件判決所命給
    付之金額未逾50萬元，爰依職權為假執行及被告供擔保得免
    為假執行之宣告。至原告其餘敗訴部分，其假執行之聲請失
    所附麗，應予駁回。
陸、本件事證已臻明確，兩造其餘攻擊防禦方法及所提證據，經
    本院斟酌後，認均不足以影響本判決之結果，自無逐一詳予
    論駁之必要。
柒、訴訟費用負擔之依據：民事訴訟法第79條。
中　　華　　民　　國　　111 　年　　7 　　月　　8 　　日
                  民事第二庭     法　官  蒲心智
以上正本係照原本作成。
如對本判決上訴，須於判決送達後20日內向本院提出上訴狀。如
委任律師提起上訴者，應一併繳納上訴審裁判費。　　　　　　
中　　華　　民　　國　　111 　年　　7 　　月　　11　　日
　　　　　　　　　               書記官  潘惠敏
附件
編號 訴之聲明 1 先位聲明： ⑴被告王春美應給付原告108萬元，及自起訴狀繕本送達翌日起至清償日止，按年息百分之五計算之利息。 ⑵被告王春美及被告張峻榮應連帶給付原告50萬元，及自起訴狀繕本送達翌日起至清償日止，按年息百分之五計算之利息，如任一被告為給付，他被告於已給付範圍内，免其給付義務。 ⑶訴訟費用由被告連帶負擔。 ⑷如受有利判決，原告願供擔保請准宣告假執行。 備位聲明: ⑴被告王春美應給付原告108萬元，及自起訴狀繕本送達翌日起至清償日止，按年息百分之五計算之利息。 ⑵被告王春美及被告張峻榮應連帶給付原告50萬元，及自起訴狀繕本送達翌日起至清償日止，按年息百分之五計算之利息。 ⑶訴訟費用由被告連帶負擔。 ⑷如受有利判決，原告願供擔保請准宣告假執行。 2 先位聲明： ⑴被告王春美應給付原告108萬元，及自起訴狀繕本送達翌日起至清償日止，按年息百分之五計算之利息。 ⑵被告王春美及被告張峻榮應連帶給付原告50萬元，及自起訴狀繕本送達翌日起至清償日止，按年息百分之五計算之利息，如任一被告為給付，他被告於已給付範圍内，免其給付義務。 ⑶訴訟費用由被告連帶負擔。 ⑷如受有利判決，原告願供擔保請准宣告假執行。 備位聲明: ⑴被告王春美應給付原告108萬元，及自起訴狀繕本送達翌日起至清償日止，按年息百分之五計算之利息。 ⑵被告王春美及被告張峻榮應各給付原告50萬元，及自起訴狀繕本送達翌日起至清償日止，按年息百分之五計算之利息。 ⑶訴訟費用由被告連帶負擔。 ⑷如受有利判決，原告願供擔保請准宣告假執行。